【裁判字號】    90,上易,128
【裁判日期】    900828
【裁判案由】    給付票款
【裁判全文】
臺灣高等法院臺中分院民事判決  九十年度上易字第一二八號
      上  訴  人  乙○○
      訴訟代理人  楊長發
      被上訴人    甲○○
右當事人間給付票款事件，上訴人對於中華民國九十年二月十五日臺灣苗栗地方法院
八十九年訴字第三七○號第一審判決提起上訴，本院判決如左：
      主      文
原判決關於命上訴人應給付被上訴人超過新台幣壹佰貳拾玖萬玖仟柒佰元部分，及該
部分之假執行宣告、暨訴訟費用之裁判除確定部分外均廢棄。
右廢棄部分被上訴人於第一審之訴駁回。
其餘上訴駁回。
第一、二審訴訟費用除確定部分外由被上訴人負擔三分之一，餘由上訴人負擔。
      事實及理由
一、本件被上訴人起訴主張：被上訴人執有上訴人所簽發，發票日為民國八十八年六
    月十七日，票面金額新台幣（下同）二百萬元，票號為一九Ｏ二一四號之本票一
    紙，係因訴外人即上訴人之先生楊長發先後於八十七年十二月二十九日起至八十
    八年二月七日止，至被上訴人所經營之ＫＴＶ酒店簽帳應付之帳款，及上訴人與
    訴外人楊長發自八十七年十一月三十日起至八十八年七月三十日止，先後向被上
    訴人之借款，總計一百九十九萬九千七百元，因均未清償，上訴人為解決前開債
    務，乃於八十八年六月十七日十九時許，在苗栗縣頭份鎮某小吃店見面，與被上
    訴人當面協商統計所有欠款共二百萬元，並由上訴人當場簽發上開本票一紙交付
    被上訴人，以擔保前開債務之清償，詎經被上訴人提示該本票請求付款，竟遭拒
    付，雖屢經催討，上訴人置之不理，爰依票據法律關係請求上訴人應給付被上訴
    人二百萬元等語。原審判決上訴人應給付被上訴人一百八十四萬九千七百元，並
    駁回被上訴人其餘之請求，上訴人不服提起本件上訴，被上訴人於本院聲明求為
    判決駁回上訴。
二、上訴人則以：上訴人及配偶楊長發自八十七年底至八十八年間，雖曾數次向被上
    訴人借款，及楊長發有至被上訴人經營之酒店簽帳消費，惟部分簽帳單已有付款
    ，僅未取回簽帳單而已，又楊長發於借款後曾持訴外人陳木桂於八十八年四月三
    十日、及同年八月三十日簽發以峨眉農會為付款人、票號分別為一０九四二、一
    ０九四三、及二九七六號、面額各為十萬元之三紙支票償還被上訴人，被上訴人
    亦取走楊長發所有價值二十萬元之鑽戒一只，惟楊長發並無以該鑽戒債還上開債
    務之意思，上訴人之所以簽發上開面額之本票，係因被上訴人稱其尚有錢可繼續
    貸至二百萬元，上訴人始簽發上開本票，詎被上訴人於取得本票後，即未依約繼
    續貸給金錢，迄今上訴人實際上僅積欠被上訴人一百零五萬元而已等語置辯。原
    審為上開判決後，上訴人不服提起本件上訴，於本院聲明求為判決：(一)原判決第
    一、三、四項除免為假執行部分外，關於命上訴人給付超過一百零五萬元，及該
    部分假執行之宣告暨命負擔該部分訴訟費用之裁判均廢棄。(二)右廢棄部分，被上
    訴人在第一審之訴駁回。
三、被上訴人主張執有上訴人簽發之上開本票，經提示未獲付款之事實，業據提出該
    本票一紙為證，並為上訴人所不爭執，堪信被上訴人此部分之主張為真實。惟被
    上訴人主張上開本票係上訴人為擔保其配偶楊長發於八十七年十一月至八十八年
    間至被上訴人所經營之ＫＴＶ酒店消費未付之簽帳款、及上訴人與楊長發先後向
    被上訴人借款未還所簽發，上開債務總計為一百九十九萬九千七百元一節，則為
    上訴人所爭執，並以上詞置辯，經查：
  (一)按票據債務人不得以自己與發票人或執票人之前手間所存之抗辯事由對抗執票人
    。票據法第十三條前段定有明文。票據債務人固不得以自己與發票人或執票人之
    前手間所存抗辯之事由對抗執票人，惟若以其自己與執票人間所存抗辯之事由資
    為對抗，則非法所不許（最高法院四十六年度台上字第一八三五號判例參照）。
    本件上訴人抗辯其為擔保對被上訴人上開酒店簽帳款、及借款，始簽發上開本票
    ，而上開簽帳款、及借款已有部分償還，迄今僅欠一百零五萬元等語，核上訴人
    上開所辯，乃上訴人與被上訴人間所存之直接抗辯事由，上訴人自得以之對抗，
    合先敘明。
  (二)被上訴人主張楊長發於八十七年十一月三十日、八十七年十二月二十九日、八十
    八年一月十五日分別積欠酒菜簽帳款十萬元、十一萬一千五百元、一萬八千二百
    元，又於八十八年二月一日、八十八年二月二十五日、八十八年三月十日、八十
    八年三月十五日、八十八年七月三十日分別借款十五萬元、六萬元、十萬元、二
    十六萬元、二十萬元，及上訴人於八十八年一月三十日、八十八年四月三十日、
    八十八年六月十五日、六月十七日分別借款十萬元、二十萬元、二十五萬元、五
    萬元均未清償，以上核計為一百五十九萬九千七百元，業據被上訴人提出之本票
    、估價單、郵政國內匯款執據四紙、支票暨退票理由單、及桃園市信用合作社自
    動化服務機器交易認證表一紙等件為証，並為上訴人所不爭執，堪信被上訴人此
    部分主張為真實。被上訴人又主張楊長發於八十八年二月七日積欠酒菜錢十五萬
    元，因楊長發原本簽發面額二十五萬元之本票一紙用以支付，後來又簽發十萬元
    支票予被上訴人兌領，但還少十五萬元未償；又於八十八年五月二十八日、六月
    十四日借款十五萬元、十萬元尚未清償，以上共積欠四十萬元一節，則為上訴人
    所否認，並辯以：八十八年二月七日所簽發之二十五萬元本票係向被上訴人借款
    而交付的，伊後來於八十八年六月十五日持訴外人古增昌簽發之二十五萬元支票
    一紙換回該本票，但被上訴人未把本票交還，上開支票未兌現，已計算於上開之
    借款內，被上訴人二月七日之十五萬元係重複請求；又八十八年五月二十八日、
    同年六月十四日十五萬元、十萬元伊並未領到等語，經查：被上訴人主張楊長發
    積欠之八十八年二月七日酒菜錢十五萬元部分，既為上訴人所否認，被上訴人又
    未能提出任何簽帳單、或借款憑証、或其所主張原始簽發之該二十五萬元本票原
    本一紙，以供本院審酌，此部分自不採；又八十八年五月二十八日、六月十四日
    借款十五萬元、十萬元部分，固據被上訴人提出桃園市信用合作社大湳分社活期
    儲蓄存款存摺為證，依存摺支存明細表上雖有領取上開款項之紀錄，惟此僅能證
    明被上訴人有自該帳戶內提領上開款項之事實，尚不足以證明被上訴人有將該款
    項交付予楊長發，被上訴人亦稱關於此二筆借款並無他人目睹可証，則被上訴人
    此部分主張尚未盡舉証之責，亦無從採酌。
  (三)核計上訴人及楊長發積欠被上訴人之上開債務應為一百五十九萬九千七百元，已
    如上述，惟上訴人另辯稱：伊曾以朋友陳木桂簽發面額各十萬元之上開支票三紙
    償還予被上訴人，被上訴人亦取走楊長發所有價值二十萬元之鑽戒等情，而被上
    訴人對曾收受楊長發所交付訴外人陳木桂簽發之上開三紙支票共三十萬元一節，
    並不爭執，惟主張八十八年四月三十日各十萬元支票二紙，是同年一月二十九日
    楊長發持該兩張票向其週轉，四月三十日要兌領時，上訴人說沒錢繳納票款，叫
    其匯二十萬元入上訴人郵局帳戶，至於八十八年八月三十日之十萬元支票，其另
    有交付現金給楊長發，此均與系爭借款無關云云，按被上訴人既自認有收受上開
    支票共三十萬元屬實，而上訴人辯以上開支票係用以清償上開積欠之債務等情，
    則被上訴人自應就上開三十萬元係另筆債務，與系爭債務無關一節，負積極舉証
    責任，惟查被上訴人並未能提出其另有交付上訴人上開三十萬元之事証，其所主
    張八十八年四月三十日郵匯予上訴人之支票週轉金二十萬元，固據其提出八十八
    年四月三十日之郵政國內匯款執據一紙為証（見本院卷第三十八頁），惟此筆金
    額已據被上訴人主張係上訴人向其所借之款項，並已計算於其上之借款總額內，
    要難認係交付予上訴人週轉上開二紙支票之款項，被上訴人既無法提出另有交付
    上開三紙支票共三十萬元予上訴人之事証，堪信上訴人此部分所辯，應可採信，
    則上開債務於扣除已清償之三十萬元，尚欠一百二十九萬九千七百元。至上訴人
    辯以被上訴人取走楊長發所有價值二十萬元之鑽戒一節，已據上訴人於本院言詞
    辯論中陳稱：伊要將該鑽戒拿回來，並無以鑽戒還債的意思等語甚詳，上訴人既
    無以該鑽戒清償系爭債務之意思，本院自無庸就此部分審酌之，兩造應另循他途
    解決，附此敘明。
四、綜上所述；被上訴人依給付票款法律關係請求上訴人應給付一百二十九萬九千七
    百元部分，尚無不合，應予准許，至逾此範圍所為之請求，自有未合，原審以被
    上訴人請求，於上開範圍內予以准許，並以本件係命清償票據上債務之判決，依
    職權就被上訴人勝訴部分宣告假執行，及就上訴人陳明願供擔保請准宣告免為假
    執行之聲請，酌定相當擔保金額併准許之，均核與法相符，上訴意旨求予廢棄改
    判，為無理由，此部分上訴應予駁回，惟就超過上開金額部分，及該部分之假執
    行宣告，為上訴人敗訴之判決，容有未洽，上訴意旨指摘原判決不當，求予發棄
    改判，就該部分為有理由，自應由本院廢棄改判，如主文第二項所示。
五、本案事實已臻明確，兩造其餘攻擊防禦方法，不足以影響本判決結果，爰不一一
    論述，併此敘明。
據上論結：本件上訴為一部有理由，一部無理由，依民事訴訟法第四百五十條第、第
四百四十九條第一項、第七十九條但書判決如主文。
中      華      民      國    九十      年      八      月    二十八    日
~B1民事第四庭審判長法  官  黃斐君
~B2                法  官  張鑫城
~B3                法  官  張浴美
右為正本係照原本作成。
如對本判決上訴，須於收受判決送達後二十日內向本院提出上訴書狀，其未表明上訴
理由者，應於提出上訴後二十日內向本院提出上訴理由書（須按他造人數附具繕本）
，並繳納送達用雙掛號郵票拾份（每份參拾肆元）。
上訴時應提出委任律師或具有律師資格之人之委任狀；委任有律師資格者，另應附具
律師及格證書及釋明委任人與受任人有民事訴訟法第四百六十六條之一第一項但書或
第二項（詳附註）所定關係之釋明文書影本。
~B                書記官  郭振祥
中      華      民      國    九十      年      八      月    二十九    日
附註：
民事訴訟法第四百六十六條之一（第一項、第二項）
對於第二審判決上訴，上訴人應委任律師為訴訟代理人。但上訴人或其法定代理人具
有律師資格者，不在此限。
上訴人之配偶、三親等內之血親、二親等內之姻親，或上訴人為法人、中央或地方機
關時，其所屬專任人員具有律師資格並經法院認為適當者，亦得為第三審訴訟代理人
。
                                                                        Ｌ


司法院資訊處製作；財團法人民間司法改革基金會備份。
